臺灣彰化地方法院刑事判決　　　　　　　96年度訴字第1988號
公　訴　人　臺灣彰化地方法院檢察署檢察官
被　　　告　甲○○
上列被告因違反毒品危害防制條例案件，經檢察官提起公訴（九
十六年度毒偵字第四七二九號），本院裁定依簡式審判程序審理
，判決如下：
    主  文
甲○○施用第一級毒品，累犯，處有期徒刑拾月。
    事  實
一、甲○○前曾於民國八十八年間，因施用毒品案件，經本院裁
    定送觀察、勒戒後，因有繼續施用毒品之傾向，再令入戒治
    處所施以強制戒治，於八十九年五月十二日執行完畢釋放，
    並由臺灣彰化地方法院檢察署檢察官以八十九年度戒毒偵字
    第五八八、五八九號為不起訴處分確定。又於前開強制戒治
    處分執行完畢釋放後五年內，復於九十三年九月二十日，因
    施用第一級毒品，經本院以九十三年度訴字第八六二號判處
    有期徒刑一年確定，入監執行後，於九十四年八月二十五日
    縮刑期滿執行完畢。又於九十五年九月十三日，因施用第一
    級毒品案件，經本院以九十五年度訴字第八三四號判處有期
    徒刑十月確定，再經本院以九十六年度聲減字第三二九號減
    刑為有期徒刑五月確定，並於九十六年七月十六日執行完畢
    。詎其仍不知悔改，復基於施用第一級毒品海洛因之犯意，
    於九十六年八月十五日二十時許，在其位於彰化縣彰化市龍
    山里民族新村二之二號住處內，以將海洛因攙入香菸中再以
    火點燃後吸食之方式，施用第一級毒品海洛因一次。嗣於九
    十六年八月十七日九時三十分許，其因係毒品列管人口，經
    彰化縣警察局彰化分局通知採尿送驗，結果檢驗出嗎啡陽性
    反應，始查悉上情。
二、案經彰化縣警察局彰化分局報請臺灣彰化地方法院檢察署檢
    察官偵查起訴。
    理  由
一、上開事實，業據被告甲○○於本院審理時坦承不諱，且被告
    於九十六年八月十七日為警採集之尿液，經送詮昕科技股份
    有限公司檢驗結果，確呈嗎啡陽性反應，此有應受尿液採驗
    人尿液檢體採集送驗紀錄表及詮昕科技股份有限公司出具之
    濫用藥物尿液檢驗報告等附卷可稽，被告自白核與事實相符
    。
二、按毒品危害防制條例於九十二年七月九日修正公布，自九十
    三年一月九日施行，其中第二十條、第二十三條將施用毒品
    之刑事處遇程序，區分為「初犯」及「五年內再犯」、「五
    年後再犯」。依其立法理由之說明：「初犯」，經觀察、勒
    戒或強制戒治後，應為不起訴處分或不付審理之裁定；經觀
    察、勒戒或強制戒治執行完畢釋放後，「五年內再犯」者，
    因其再犯率甚高，原實施之觀察、勒戒及強制戒治既已無法
    收其實效，爰依法追訴或裁定交付審理。至於經觀察、勒戒
    或強制戒治執行完畢釋放後，「五年後再犯」者，前所實施
    之觀察、勒戒或強制戒治已足以遮斷其施用毒品之毒癮，為
    期自新及協助其斷除毒癮，仍適用「初犯」規定，先經觀察
    、勒戒或強制戒治之程序。從而依修正後之規定，僅限於「
    初犯」及「五年後再犯」二種情形，始應先經觀察、勒戒或
    強制戒治程序。倘被告於五年內已再犯，經依法追訴處罰，
    縱其第三次（或第三次以上）再度施用毒品之時間，在初犯
    經觀察、勒戒或強制戒治執行完畢釋放五年以後，已不合於
    「五年後再犯」之規定，且因已於「五年內再犯」，顯見其
    再犯率甚高，原實施觀察、勒戒或強制戒治，已無法收其實
    效，即應依該條例第十條處罰（最高法院九十五年第七次刑
    事庭會議決議參照）。查本件被告前曾於八十八年間，因施
    用毒品案件，因有繼續施用毒品之傾向，再令入戒治處所施
    以強制戒治，於八十九年五月十二日執行完畢釋放，並由臺
    灣彰化地方法院檢察署檢察官以八十九年度戒毒偵字第五八
    八、五八九號為不起訴處分確定，又於前開強制戒治處分執
    行完畢釋放後五年內，復於九十三年九月二十日，因施用第
    一級毒品，經本院以九十三年度訴字第八六二號判處有期徒
    刑一年確定，入監執行後，於九十四年八月二十五日縮刑期
    滿執行完畢，上開各情，有臺灣彰化地方法院檢察署刑案資
    料查註紀錄表及臺灣高等法院被告全國前案紀錄表等在卷可
    憑，是本件被告並不合於「五年後再犯」之規定，揆諸上開
    說明，被告所為已符合毒品危害防制條第二十三條第二項之
    所定之追訴要件，並無「初犯」規定之適用，自毋須再重新
    施予觀察、勒戒之處遇程序，而應直接訴追處罰。從而，本
    件被告施用第一級毒品之犯行明確，自應依法論科。
三、核被告所為，係犯毒品危害防制條例第十條第一項之施用第
    一級毒品罪。被告於施用前持有第一級毒品海洛因之低度行
    為，應為施用之高度行為所吸收，不另論罪。又被告前於九
    十三年九月二十日，因施用第一級毒品，經本院以九十三年
    度訴字第八六二號判處有期徒刑一年確定，入監執行後，於
    九十四年八月二十五日縮刑期滿執行完畢，又於九十五年九
    月十三日，因施用第一級毒品案件，經本院以九十五年度訴
    字第八三四號判處有期徒刑十月確定，再經本院以九十六年
    度聲減字第三二九號減刑為有期徒刑五月確定，並於九十六
    年七月十六日執行完畢，有上揭臺灣高等法院被告全國前案
    紀錄表及臺灣彰化地方法院檢察署刑案資料查註紀錄表等附
    卷可參，被告受有期徒刑執行完畢，五年以內故意再犯本件
    有期徒刑以上之罪，為累犯，應依刑法第四十七條第一項規
    定，加重其刑。爰審酌被告前有多次毒品之前科，且甫因施
    用毒品案件經減刑後執行完畢，仍不知警惕，復曾執行觀察
    、勒戒及強制戒治處分，猶未能戒除毒癮，竟又再次施用毒
    品，顯乏禁絕毒害之決心，暨其犯後尚能坦認犯行，頗有悔
    悟之心等一切情狀，量處如主文所示之刑，以資儆懲。
據上論斷，應依刑事訴訟法第二百七十三條之一第一項、第二百
九十九條第一項前段，毒品危害防制條例第十條第一項，刑法第
十一條前段、第四十七條第一項，判決如主文。
本案經檢察官蔡曉崙到庭執行職務。
中　　華　　民　　國　　96　　年　　12　　月　　17　　日
                  　　　　　刑事第六庭
                                法  官  王義閔
以上正本證明與原本無異。
如不服本判決，應於判決送達後10日內，向本院提出上訴書狀，
上訴書狀應「敘述具體上訴理由」，並按他造當事人之人數附繕
本。「切勿逕送上級法院」。
中　　華　　民　　國　　96　　年　　12　　月　　17　　日
                                書記官  陳秀娟
附錄本案論罪科刑法條全文：
毒品危害防制條例第10條
施用第一級毒品者，處 6 月以上 5 年以下有期徒刑。
施用第二級毒品者，處 3 年以下有期徒刑。
